臺灣宜蘭地方法院刑事判決　　　　　　　 94年度易字第206號
公　訴　人　臺灣宜蘭地方法院檢察署檢察官
被　　　告　戊○○
被　　　告　丙○○
上列被告因竊盜案件，經檢察官提起公訴（94年度偵字第719號
），本院判決如下：
    主  文
戊○○共同竊盜，處有期徒刑壹年貳月。
丙○○無罪。
    事  實
一、戊○○以駕駛營業大貨車為業，與一名姓名年籍不詳綽號「
    陳仔」之成年男子（由檢察官另行偵辦），共同基於意圖為
    自己不法所有之犯意連絡，於九十四年一月十七日傍晚，除
    由戊○○自行駕駛車號872-KC號營業大貨車車頭外，戊○○
    並以新台幣（下同）八千元代價僱請不知情之丙○○駕駛車
    號810-GY號營業大貨車車頭隨行，自台北前來宜蘭，經與「
    陳仔」者會合後，由「陳仔」者駕駛自用小客車引導，於當
    晚八時餘許，駛至宜蘭縣冬山鄉○○路六八○巷堤岸道路旁
    被害人乙○○之私人停車場，由戊○○將另一被害人甲○○
    停放該處之車號JP-39號營業半拖車（其上載有鋼筋二萬五
    千三百四十公斤，價值四十一萬六千九百零六元）拖掛在其
    營業大貨車後方，並指示丙○○將乙○○停放該處之車號KW
     -21號營業半拖車（其上載有鋼筋二萬五千二百公斤，價值
    三十九萬七千六百五十六元）拖掛在丙○○所駕之營業大貨
    車後方，以此方式竊盜得手後，旋駛離該停車場，戊○○為
    逃避查緝，並在附近道路旁即更換其竊取之半拖車車牌，將
    之改懸6J-69號車牌，並在「陳仔」者引導下，將竊得之二
    輛載有鋼筋之半拖車拖至台北市○○○○道附近停放後，戊○○即將酬勞八千元付予丙○○，始各自離去，而由「陳仔
    」者續行處理贓物，嗣經乙○○、甲○○發現失竊，調閱鄰
    近大樓及宜蘭梗枋路檢站監視器錄得之影像，報警處理，始
    查悉上情。
二、案經乙○○、甲○○告訴暨宜蘭縣警察局羅東分局報告臺灣
    宜蘭地方法院檢察署檢察官偵查起訴。
    理  由
一、訊據被告戊○○坦承有自行駕駛拖車頭及僱用丙○○駕駛拖
    車頭，一同前往宜蘭拖載上揭載有鋼筋半拖車至木柵停放之
    事實，惟否認係竊盜，辯稱：伊係以運費二萬元代價受僱「
    陳仔」，乃以其中八千元轉僱丙○○，伊不知所拖載之鋼筋
    半拖車係被害人甲○○、乙○○所有云云。
二、經查，（一）被告戊○○辯稱受僱「陳仔」，惟其對「陳仔
    」者之年籍、身分資料在警、偵訊迄本院審理，均以不知道
    作答，即前往宜蘭當日「陳仔」者所駕在前引導之自用小客
    車車號等資料，亦僅以「BMW5」字頭，餘不清楚作答，惟其
    對於前往被害人停車場途中，均由其與「陳仔」者連繫乙節
    並不否認，此並有附於偵查卷第十七、十八頁之雙方無線電
    手機通聯紀錄可稽，因而以被告戊○○所供與「陳仔」者初
    次接洽本件拖運而言，其對「陳仔」者之身分年籍資料及所
    駕車輛車號，竟一無所悉，以切斷檢警繼續追查之線索，衡
    酌已違事理。（二）被告戊○○於本院審理時供述「陳仔」
    者付予伊二萬元運費，包括先前偵訊所供述於九十四年一月
    十七日前二、三天，在台北縣林口文化北路路旁，問伊何時
    有空幫忙拖車，所先付之五千元訂金云云，惟其於九十四年
    三月三十日偵訊時，先供稱「…他給我訂金五千元，…之後
    拖到木柵交流道下去路旁，陳姓男子給我二萬元，我給張（
    榮雄）八千元，我們就開走了。」等語，經檢察官質以「為
    何說二萬元，但是給你的錢超過二萬元？」時，被告又改稱
    「他有扣訂金」，檢察官再質以「都還沒出車，也沒講地點
    ，為何就給你訂金五千元？」被告又改稱「可能他第一次有
    說要到宜蘭」等語（參見偵查卷第三十四頁、三十五頁），
    顯然如被告所辯係受僱「陳仔」者託運屬實，被告諉無於運
    送地點不清楚狀況下，先收受訂金，且對運送最重要之酬金
    所收取之運費究係二萬元，抑二萬五千元，供述反覆不一，
    從而其所辯受僱拖運乙節，益無可採。（三）被告戊○○自
    承於將甲○○之半拖車拖出停車場後，旋在道路旁將原甲○○之半拖車車牌JP-39號，改懸其自行攜帶之6J-69號車牌（
    丙○○未改懸車牌），再參照其於偵訊時，於檢察官詢及「
    是否怕經過路檢站被查扣你偷車？」答以：「這是陳姓男子
    叫我換的。」（見偵查卷第三十五頁），因而被告戊○○於
    出發前，已預備車牌，並於拖掛得逞後旋即改懸，以逃避查
    緝事實甚明。據此，若謂其無行竊之認識，其誰能信。
    （四）運送貨物，依例貨主都會填出貨單一式四聯，第一聯
    由出貨公司保存，第二、三、四聯是貨物送到時，由客戶簽
    收，簽收後第二聯由客戶保存，第三聯供運送司機請款用，
    第四聯交還出貨公司，此種於運送時運送人取証方式，除少
    數例外情形外，多為運送之司機所知悉，此業經被害人甲○○、乙○○證述在卷，並有附於偵查卷第十二頁、第十三頁
    之出貨單可稽，被告戊○○駕駛拖車從事運送業務多年，當
    不可能不知此例，況如前所述其與「陳仔」者並不熟識，又
    係第一次運送，且載運之時間又在夜間無人看管之停車場，
    人、事、時、地、物均有可疑情況下，被告竟未要求「陳仔
    」者提出「出貨單」取證，顯違運送常例，其與「陳仔」者
    ，共同行竊之默契，由此亦可推知。（五）被告戊○○供稱
    ，伊將半拖車拖至木柵交流道旁道路，向「陳仔」者取得運
    送費後即離去等情，惟經檢察官調取被告持用之0000000000
    號無線電話及「陳仔」者持用之0000000000無線電話通聯紀
    錄，發現雙方於事後，尚分別於九十四年一月十八日上午九
    時五十七分三十六秒（通話七十三秒）、同日上午十時三分
    十秒（通話八十秒）、同日上午十一時三分四十秒（通話八
    十秒），此有附於偵查卷第十八頁之通聯紀錄可稽，而經訊
    問雙方聯絡何事，先答稱：「好像聯絡工作上的事情，（改
    稱）好像在帶路。」，又答稱「事情這麼久了，我不記得了
    。」，再經質問則拒不作答（參見本院九十四年八月十二日
    審理筆錄），因而由雙方事後尚密集以電話連繫，被告又未
    能對連絡內容作合理說明之事實而言，被告戊○○與「陳仔
    」者間，
    對於本案竊盜，雙方有犯意之聯絡，實已昭然若揭。（六）
    被害人甲○○、乙○○失竊之經過，除據彼具結供證明確外
    ，並有附於偵查卷之宜蘭縣警察局車輛協尋電腦輸入單二份
    ，羅東鋼鐵廠股份有限公司出貨單四份、鋼筋重量金額明細
    表一份、相片影本八幀可資參照，事證明確，被告戊○○所
    辯，核不足採，其犯行洵堪認定。
三、核被告戊○○所為係犯刑法第三百二十條第一項之竊盜罪，
    公訴人起訴以被告與陳仔及丙○○（另為無罪判決，理由如
    後述）均有犯意連絡，而認被告係犯刑法第三百二十一條第
    一項第四款之罪，起訴法條尚有未洽，應予變更，被告與已
    成年之「陳仔」者，有犯意連絡、行為分擔，俱為共同正犯
    ，被告利用不知情之丙○○犯罪，惟其本身已參與實施犯罪
    ，不另論間接正犯，附此敘明，被告一次竊取二被害人財物
    ，為同種想像競合犯，應論以一竊盜罪，爰審酌被告行竊之
    方法、造成被害人損失甚鉅、事後復掩飾「陳仔」者、意圖
    脫卸等一切犯罪情況，量處如主文所示之刑，以示儆懲。
四、公訴意旨另以被告丙○○知情共犯上揭竊盜事實，亦涉有結
    夥竊盜罪嫌云云，訊據被告丙○○否認與戊○○及「陳仔」
    間有竊盜犯意連絡，辯稱伊係因友人戊○○僱用，始隨往拖
    載，事畢，戊○○依約交付伊運費八千元，伊並不知所拖運
    之半拖車及鋼筋為行竊之財物等語。
五、經查，（一）被告丙○○係應友人戊○○之邀，以八千元運
    費隨往拖運之事實，除據被告戊○○供明外，並經聽聞雙方
    電話約定拖運經過之證人丁○○到庭具結供明無訛，因而被
    告丙○○係應認識之友人戊○○之約而前往載運，有一信任
    對象戊○○存在，不若被告戊○○所稱係應一無從查考之「
    陳仔」者之約前往拖運，雙方無任何信任關係可比，合先敘
    明。（二）被告丙○○持用0000000000號無線電話，期間未
    有與「陳仔」者有通聯紀錄，是無事證足認其與主導犯案之
    人「陳仔」者間有何犯意連絡，因而其所辯於拖運過程中，
    僅係聽從戊○○之指示，並向戊○○收取運費而已，尚非全
    不可採。（三）被告丙○○於拖載被害人乙○○之KW-21號
    半拖車駛離停車場後，並未如戊○○以預備之己有半拖車車
    牌改懸失竊之半拖車車牌，就此而言，被告並無掩飾罪證、
    逃避追緝之動機與行為，因此雖被告駛離停車場後，曾聽聞
    戊○○改懸車牌，縱依理其應生懷疑，然以此反推被告於行
    竊前及得手之際，即與「陳仔」、被告戊○○有犯意連絡，
    亦嫌速斷。（四）被告丙○○在時、地不宜且託運人未出示
    出貨單情況下，仍為之拖運，固有可疑，惟證人乙○○於審
    理時對於是否曾經以你車頭拖別人的子車問話，曾證稱「有
    ，那是朋友叫我幫忙的，車牌只有一面，我用我的車尾的車
    牌更換。」等語，是拖運須以出貨單為憑，亦有少數例外，
    倘因信任朋友，而於未查詢有無出貨單之情況下，仍有可能
    為其拖運，因而被告丙○○拖運行為，雖不免可議，然該疑
    慮，因上述例外存在，仍未達使人確信其知情共犯之程度。
    （五）綜上所述，尚無積極事證足認被告丙○○共犯竊盜，
    其所辯尚非不可採信，其罪嫌不足，應依法判決無罪。
據上論斷，應依刑事訴訟法第二百九十九條第一項、第三百條、
第三百零一條第一項，刑法第二十八條、第五十五條前段、第三
百二十條第一項，罰金罰鍰提高標準條例第一條前段判決如主文
。
本案經檢察官陳嘉瑜到庭執行職務。
中　　華　　民　　國　　94　　年　　8 　　月　　26　　日
                  刑事第一庭審判長法  官  黃麗生
                                  法  官  黃永勝
                                  法  官  林惠玲
以上正本證明與原本無異。
如不服本判決，應於判決送達後十日內向本院提出上訴狀（應附
繕本）。告訴人或被害人如對於本判決不服者，應具備理由請求
檢察官上訴，其上訴期間之計算係以檢察官收受判決正本之日期
為準。
                                  書記官  林慶生
中　　華　　民　　國　　94　　年　　8 　　月　　29　　日
